【裁判字號】    92,簡上,16
【裁判日期】    921009
【裁判案由】    傷害
【裁判全文】
臺灣花蓮地方法院刑事判決                          九十二年度簡上字第一六號
    上  訴  人
    即  被  告  丙○○
右列上訴人因傷害案件，不服本院花蓮簡易庭九十二年度花簡字第二三一號中華民國
九十二年五月二十五日第一審判決（聲請簡易判決處刑案號：臺灣花蓮地方法院檢察
署九十二年度偵字第七０二號），提起上訴，本院管轄之第二審合議庭判決如左：
    主  文
原判決撤銷。
丙○○無罪。
    理  由
一、聲請簡易判決處刑意旨略以：被告丙○○於民國九十二年一月八日中午十二時許
    ，無故侵入己○○位於花蓮縣吉安鄉○○村○○○街四十五號住處（侵入住宅部
    分未據告訴），並基於傷害犯意，徒手毆打乙○○頭部，經乙○○以手阻擋，致
    受有左小指挫傷及左上臂瘀傷等傷害，因認被告涉有刑法第二百七十七條第一項
    之傷害罪嫌云云。
二、按犯罪事實應依證據認定之，無證據不得推定其犯罪事實；又不能證明被告犯罪
    者，應諭知無罪之判決，刑事訴訟法第一百五十四條第二項、第三百零一條第一
    項分別定有明文。再按告訴人之告訴，係以使被告受刑事訴追為目的，是其陳述
    是否與事實相符，仍應調查其他證據以資審認；而被害人之陳述如無瑕疵，且就
    其他方面調查又與事實相符，固足採為科刑之基礎，倘其陳述尚有瑕疵，而在未
    究明前，遽採為論罪科刑之根據，即難認為適法。最高法院分別著有五十二年度
    台上字第一三００號、六十一年度台上字第三０九九號判例可資參照。且犯罪事
    實依法應依證據認定之，不得僅以被告之反證不成立，持為認定犯罪之論據，此
    亦有最高法院二十一年度上字第四七四號判例可參。
三、本件公訴人認被告涉有上開罪嫌，無非係以被害人乙○○之指述，以及診斷證明
    書、警員報告書等件為其論據。訊據被告即上訴人丙○○，堅詞否認有毆打乙○○之行為，辯稱：伊並未毆打乙○○，亦無證人可以為證，且警員之報告書應無
    證據能力。伊騎車經過該處乃為至慈濟醫院就醫，並非找乙○○等語。查被害人
    乙○○受有左小指挫傷及左上臂瘀傷之傷害，固有行政院衛生署花蓮醫院（92）
    花醫診字第０００四八二號甲種診斷證明書附卷可稽。然查：
  (一)乙○○於警訊及偵查時，均指述被告於九十二年一月八日中午十二時許，在花蓮
    縣吉安鄉○○○街四十五號己○○住處一樓，以拳頭毆打伊頭部，經以左手阻擋
    始受傷等情（警訊卷第二、六頁，偵查卷第九頁）。惟其於本院訊問時，則稱：
    「當天是誤會，是因為受到驚嚇，所以才會提出告訴」、「是因為我怕他，看到
    他動作比較大，就誤會他想打我，我才會這樣說的」等語（本院九十二年九月十
    日準備程序筆錄）。復由本院傳訊作證，經檢察官進行主詰問時雖證稱：「那天
    我去樓上找證人己○○聊天，聊一下證人己○○就想睡覺，我下樓就看到被告，
    他就無故的打我。我很害怕就跑到樓上找證人己○○跟他說被告要打我，我把門
    鎖起來，我就自己打電話報警」等語。惟經審判長訊問時，卻又證稱：「（有無
    告訴警察何處受傷？）沒有。因為沒有外傷」、「當時被告把手舉起來，我以為
    他要打我，我就用手擋一下，然後就上樓」（本院九十二年十月一日審判筆錄）
    。是由此互為勾稽，俱見被害人乙○○對於自己是否受有傷害，以及被告傷害行
    為有無之證詞，顯然前後矛盾而有瑕疵。
  (二)證人己○○於本院作證時則證稱：「（有無聽到樓梯間爭吵的聲音？）沒有、「
    （是否有親眼看到被告打乙○○？）沒有，是證人乙○○告訴我的」、「（證人
    乙○○是否後來上樓？）有。證人乙○○告訴我被告打他，然後就把門鎖起來。
    我們二人很害怕，我就到二樓陽台往下看，沒有看到被告離開」等語（同上開審
    判筆錄）。因此，證人己○○既然未親眼目睹被告毆打被害人乙○○，而係由乙○○告知，自無從就此部分為證。至於其證稱「乙○○被打後害怕就跑上樓找我
    」之情節，固然與被害人乙○○所述相符，然此部分所可證明者，與本案之犯罪
    事實待證事項，並無關連性，當無從據此認定被告確有傷害犯行。況證人己○○
    更證稱未曾聽見樓梯間爭吵聲，亦未見被告離去現場，益顯被害人乙○○之證詞
    實有疑問。除此之外，證人己○○於上開日期雖證稱其住處大門於當時確未上鎖
    ，與被害人乙○○證述情節相符，然其亦證稱：「（被告是否在你住處經常出入
    ？）沒有。他只是偶爾來作客」、「（大約來幾次？）我認識證人乙○○二年了
    ，我記得被告丙○○只來我家兩次」、「（有無將鑰匙交給被告或乙○○？）沒
    有」、「…我的門都沒有鎖。因為我家的鑰匙在二、三個禮拜前就不見了」、「
    （鑰匙不見之前要如何鎖門？）就用鑰匙。如果有鑰匙的話，我就會上鎖」等語
    。衡諸常情，被告於兩年內僅至證人己○○住處二次，應非與其熟稔，自無從知
    悉其家中鑰匙不見等情，且被告之前至證人己○○家時，鑰匙應尚未遺失，被告
    實無可能獲知大門未上鎖而可自行進入之情形。是被告既未持有該處之鑰匙，又
    不知門未上鎖，則被害人乙○○所述，被告係自行進入開門進入證人己○○住處
    云云，即有違常情。
  (三)況且處理被害人乙○○報案之警員即證人丁○○、甲○○均證稱，到達現場後係
    按電鈴或打電話聯繫到被害人，始開門進入屋內，當時門是關起來的等語。是以
    ，被害人乙○○雖證稱，其忘記進入證人己○○住處後有無將大門關起云云，然
    徵之證人丁○○及甲○○前開所言可證，當時一樓大門應呈關閉狀態。再加以被
    害人乙○○與證人己○○亦均證稱，被害人乙○○入門後即上樓進入己○○房間
    聊天等語綜合觀之。證人己○○住處一樓大門於當時既未開啟，被害人乙○○與
    證人己○○復均未下樓，而未將大門開啟。則被告於當時根本無從由門外得知被
    害人乙○○正在證人己○○家中，且在其與證人己○○並非熟識之情形下，更無
    可能任意進入該處。由此可知，被害人乙○○指述被告自行開門進入屋內毆打伊
    云云，顯然悖於常理，無從採信。
  (四)證人丁○○復證稱：「（被告有無回到現場？）我在現場約五分鐘，告訴被害人
    該如何處理。然後就看到被告騎車經過」、「（被告是經過或騎車找證人乙○○
    ？）無法判斷」、「（被告當時有無減速的情形？）被我攔時有減速」、「（被
    告從何處騎來？）從北昌四街由南往北方向騎，證人己○○的房子是座西朝東」
    、「（你是否在門口攔被告？）是在門口對面」、「（被告騎經該處時有無將機
    車彎向現場？）沒有，是我攔下之後才往我這裡停下來的」等語。足證被告辯稱
    其騎機車並非要去找被害人乙○○等情，應屬可採。至於被告所辯其因車禍導致
    手掌流血，回家敷藥後仍血流不止且因此頭暈，乃欲至慈濟醫院量血壓並治療手
    傷，始經過紅路燈較少之北昌四街等語，雖未能舉證證明之，惟依前開最高法院
    判例所示見解，應認縱其所辯未能證明，亦不得持為認定犯罪之證據。
  (五)證人丁○○與甲○○所提出之報告書，依據刑事訴訟法第一百五十九條之四第一
    款規定，除顯有不可信之情況外，並非無證據能力。惟查其內容僅記載被害人指
    述之情節以及處理經過，而與被告是否有傷害之犯行全然無涉，自不得執為被告
    有罪之證據。
四、綜合上述，被害人乙○○雖然確實受有左小指挫傷及左上臂瘀傷之傷害，惟公訴
    人所提出之證據，均無以佐證該傷害確實為被告所造成，要難認被告有何傷害之
    行為。此外復查無其他證據證明被告確實有公訴人所指之犯行，不能證明被告犯
    罪，依法應諭知無罪之判決。原審就被告被訴傷害罪予以論罪科刑，自非允洽，
    被告上訴否認犯罪，指摘原判決不當，核有理由，應由本院將原判決撤銷，改諭
    知被告無罪之判決。
五、末按第二審之地方法院合議庭受理簡易判決上訴案件，應依通常程序審理，其認
    案件有刑事訴訟法第四百五十二條所規定，具有同法第四百五十一條之一第四項
    但書所列各款情形之一者，應撤銷原判決，逕依通常程序為第一審判決，法院辦
    理刑事訴訟簡易程序案件應行注意事項第十四條定有明文。而本案經審理結果認
    為應諭知被告無罪之判決，核屬刑事訴訟法第四百五十一條之一第四項但書第三
    款規定之情形，依上開規定，即應依通常程序為第一審判決，附此敘明。
據上論斷，應依刑事訴訟法第四百五十二條、第四百五十五條之一第三項、第三百六
十九條第一項前段、第三百六十四條、第三百零一條第一項，判決如主文。
本案經檢察官戊○○到庭執行職務。
中      華    民      國    九十二    年      十      月      九      日
                              臺灣花蓮地方法院刑事第一庭
                                  審判長法官  賴  淳  良
                                        法官  鄭  光  婷
                                        法官  余  明  賢
右正本證明與原本無異。
如對本判決不服，應於送達後十日內，向本院提出上訴狀。（應抄附繕本）告訴人或
被害人如對於本判決不服者，應具備理由請求檢察官上訴，其上訴期間之計算係以檢
察官收受判決正本之日期為準。
                                  法院書記官
中      華      民      國    九十二    年      十      月      九      日


司法院資訊處製作；財團法人民間司法改革基金會備份。
